最高法院刑事判決　　　　　　　一○○年度台上字第六三八號
上　訴　人　林永煌
選任辯護人　王淑琍律師
上列上訴人因違反毒品危害防制條例案件，不服台灣高等法院中
華民國九十九年十二月八日第二審判決（九十八年度上訴字第三
五七四號，起訴案號：台灣板橋地方法院檢察署九十七年度偵字
第三００九八號），提起上訴，本院判決如下：
    主  文
上訴駁回。
    理  由
按刑事訴訟法第三百七十七條規定，上訴於第三審法院，非以判
決違背法令為理由，不得為之。是提起第三審上訴，應以原判決
違背法令為理由，係屬法定要件。如果上訴理由書狀並未依據卷
內訴訟資料，具體指摘原判決不適用何種法則或如何適用不當，
或所指摘原判決違法情事，顯與法律規定得為第三審上訴理由之
違法情形，不相適合時，均應認其上訴為違背法律上之程式，予
以駁回。本件上訴人林永煌上訴意旨略稱：(一)、原判決或說明證
人林靜怡等於檢察官偵查中之陳述，就卷證形式上觀察，尚無一
望即知顯有不可信之情形，依刑事訴訟法第一百五十九條之一第
二項之規定，為有證據能力等情。乃原判決於理由欄參關於諭知
上訴人無罪部分，或又論斷林靜怡關於該部分供述各情，尚有不
可信之懷疑等情，其論斷說明前後矛盾不一。又原判決依憑上訴
人於民國九十七年十月二十二日下午三時，向綽號「阿川」者購
買海洛因之價格等情，據以計算認定上訴人於九十七年九月二十
二日，販賣第一級毒品海洛因予林龍山，係基於營利之意圖，已
有違誤。且對於上訴人向綽號「阿川」者購買海洛因，所購入之
數量是否即係嗣後遭查獲之數量等，俱未詳予調查釐清。況原判
決理由欄貳、一、(二)所載，即上訴人遭查獲海洛因二包之重量，
其與相關毒品鑑定書上所載該等海洛因之重量，不盡相符。乃原
判決未詳細斟酌上情，即逕為不利於上訴人之認定，於法有違。
(二)、原判決所援引上訴人與林龍山間之通訊監察譯文，並不能證
明上訴人與林龍山無合資購買海洛因之可能，尤不足以證明上訴
人與林龍山是直接交易毒品，乃原判決逕為不利於上訴人之推論
。又林龍山相關證述各情，與通訊監察譯文所載之內容不盡相符
，而林靜怡相關證述各情，前後亦不盡明確一致，且彼等相關供
述各情並均無補強證據可資佐證，乃原判決竟認定上訴人有販賣
海洛因與林龍山、林靜怡。另依原判決於理由欄貳、二、(一)援引
上訴人與林靜怡間之通訊監察譯文，林靜怡或稱要跟上訴人拿新
台幣（下同）一千五百元，或又稱要跟上訴人拿「一張」等情，
足見上訴人辯稱：林靜怡是向伊借錢等語，並非無據，且亦無證
據足資證明上訴人所販賣與林靜怡者係海洛因，乃原判決竟於無
明確證據之情形下，逕為不利於上訴人之認定，於法有違。(三)、
依上訴人與林靜怡間通訊監察譯文所記載之內容，其內談及「一
張」之情節者僅有二次，並不能證明上開內容係交易海洛因之對
話，乃原判決竟依憑上情為不利於上訴人認定之依據。又原判決
未斟酌林靜怡於第一審審理中相關供述之真意為何，即逕依林靜
怡於第一審審理中曾就相關問題低頭不語等情，即遽為不利於上
訴人之認定。況本件不能證明上訴人有營利之意圖，乃原判決於
無明確證據之情形下，逕為不利於上訴人之推論，於法有違。(四)
、林龍山於檢察官偵查中之筆錄及證人結文，有未經林龍山在上
簽署姓名之情形，亦有所載相關時間不盡相符之情況，乃原判決
竟援引林龍山該等證述各情，為不利於上訴人認定之依據。又林
龍山於原審審理中為有利於上訴人之證述，乃原判決未說明上情
何以不能為有利於上訴人論斷之理由。另林靜怡證述各情前後不
盡明確一致，乃原判決竟援引林靜怡相關證述各情，為不利於上
訴人認定之依據，於法有違等語。
惟查：原判決認定上訴人有原判決事實欄所記載，即販賣海洛因
與林龍山、林靜怡共八次（均累犯）之犯行，係以訊據上訴人不
否認林龍山曾拿錢給伊，伊亦有交付海洛因與林龍山之事實，上
訴人雖否認有販賣海洛因與林龍山之犯行，辯稱：伊係與林龍山
合資購買海洛因云云。然查林龍山於原審審理中證述向上訴人購
買海洛因各情，核與上訴人上開供承各節相符，又自林龍山身上
查獲之白色粉末經送交通部民用航空局航空醫務中心鑑定結果，
確檢出其內有海洛因成分，有該中心九十七年十月七日航藥鑑字
第0975146 號毒品鑑定書附卷可按。參酌依上訴人與林龍山間之
通訊監察譯文所載內容以觀，林龍山係因毒癮發作急以電話與上
訴人聯繫，彼等之通話內容中未曾提及合資購買海洛因情事，且
依警方對上訴人所使用之電話為監聽，上訴人於林龍山向其詢問
有無海洛因後，亦無以電話聯絡他人購買海洛因之情形，且林龍
山於與上訴人聯絡後約半小時，雙方即抵達於電話中約定之地點
進行毒品交易，上訴人並無另向他人取得毒品之行為，則上訴人
所交付與林龍山之海洛因，顯原即由上訴人持有中，上訴人與林
龍山間顯非合資購買海洛因。另訊據被告亦坦承有以行動電話與
林靜怡聯絡，並於如原判決事實欄二、(二)、(四)所示時、地，交付
海洛因與林靜怡並向其收取價金等事實，上訴人雖否認有販賣海
洛因與林靜怡之犯行，辯稱：如原判決事實欄二、(二)、(四)所載部
分，係伊與林靜怡合資購買海洛因，伊未曾販賣海洛因與林靜怡
云云。然查林靜怡證稱：如原判決理由欄貳、二、(一)、１至７所
示之通訊監察譯文內容，係伊向上訴人購買海洛因之情節，伊是
獨資購買供己施用，不是與上訴人合資購買等情甚詳，足見林靜
怡向上訴人表示要拿某一金額或一張等語，即係欲以該金額或一
千元向上訴人購買海洛因之意，上情為上訴人及林靜怡共同之認
知，此由上訴人未曾詢問林靜怡語意即應允，並逕為約定付款及
取貨之地點即明。林靜怡嗣雖改稱：伊於電話中係向上訴人借錢
，或要上訴人介紹安胎藥，或希望上訴人拿海洛因給伊，但上訴
人從未交付海洛因給伊等語。惟林靜怡改稱各情與常情有悖，復
與上訴人供陳各節相互矛盾。另參酌林靜怡於第一審審理中雖就
相關問題低頭不語，惟其仍證稱：有把錢給上訴人，伊有拿到毒
品等情。堪認林靜怡嗣後改稱各情，係屬事後迴護上訴人之詞，
不足採信。海洛因之價格甚高且取得不易，而販賣海洛因之刑責
甚重，苟販賣海洛因者無利可圖，衡情應無甘冒遭查獲之鉅大風
險，平白無故轉讓海洛因與他人之理。上訴人於林龍山、林靜怡
多次詢問時，不分時間早晚均允諾與彼等交易，復親自前往約定
地點交付海洛因及收取價款，堪認上訴人係基於營利之意圖，而
販賣海洛因與林龍山、林靜怡。上訴人否認辯解各情，無非係屬
事後卸責之詞，不足採信等情，予以綜合判斷。因而撤銷第一審
關於此部分之判決，改判論處上訴人販賣第一級毒品（共捌罪，
均累犯）罪刑，已於判決內說明其所憑之證據及其認定之理由。
按供述證據前後，雖稍有參差或互相矛盾，事實審法院非不可本
於經驗法則斟酌其他證據作合理之比較定其取捨，從而供述證據
之一部認為真實者予以採取，亦非證據法則所不許。又證據之取
捨與證據之證明力如何，均屬事實審法院得自由裁量、判斷之職
權；苟其此項裁量、判斷，並不悖乎通常一般之人日常生活經驗
之定則或論理法則，又於判決內論敘其何以作此判斷之心證理由
者，即不得任意指摘其為違法，而據為提起第三審上訴之合法理
由。原判決綜合上述各項證據資料，據以認定上訴人販賣予林龍
山、林靜怡者係海洛因，上訴人確有如原判決事實欄所載之犯行
等情，乃其採證認事調查職權之合法行使，不容任意指為違法。
原判決說明林靜怡於檢察官偵查中陳述各情為有證據能力，又關
於上訴人被訴如原判決理由欄參所示部分，原判決論斷林靜怡於
檢察官偵查中供述各情，並無相關補強證據可資佐證，尚不得以
此逕為不利於上訴人之認定等情，係就林靜怡上開陳述之證據證
明力如何為判斷，其前後之論斷說明並無相互矛盾之違誤。原判
決認定上訴人係基於營利之意圖，而販賣海洛因予林龍山、林靜
怡，並非單憑原判決理由欄貳、一、(二)之論述，及林龍山於檢察
官偵查中相關證述各情。且縱除去原判決關於上開部分之論述說
明，其綜合其他證據資料，就上訴人之犯罪事實，仍應為同一之
認定，顯然於判決無影響，自不得執為適法之第三審上訴理由。
原判決既採林龍山於原審審理中證述各情，為認定上訴人有販賣
海洛因予林龍山之依據，即認林龍山於原審審理中其他有利於上
訴人之證述各節，並不能為有利於上訴人論斷。縱認原判決就上
情之論述說明未臻詳細，而有微疵，然於判決之結果並無影響，
依刑事訴訟法第三百八十條規定，仍不得據為合法之第三審上訴
理由。上訴人徒憑己意或就原判決已有說明之事項，或就原審判
斷證據證明力之合法職權行使，漫指其違法，重為單純事實上之
爭執，難謂係適法上訴第三審之理由，其上訴違背法律上之程式
，應予駁回。
據上論結，應依刑事訴訟法第三百九十五條前段，判決如主文。
中    華    民    國  一○○  年    二    月   十七   日
                      最高法院刑事第一庭
                          審判長法官  董  明  霈  
                                法官  張  清  埤  
                                法官  張  祺  祥  
                                法官  段  景  榕  
                                法官  周  煙  平  
本件正本證明與原本無異
                                      書  記  官  
中    華    民    國  一○○  年    二    月  二十五  日
                                                       s